【裁判字號】    88,上訴,3113
【裁判日期】    890516
【裁判案由】    偽造文書等
【裁判全文】
臺灣高等法院刑事判決                    八十八年度上訴字第三一一三號
    上  訴  人
    即  被  告  乙○○
    選任辯護人  許淵秋
右上訴人因偽造文書等案件，不服台灣台北地方法院八十八年度訴字第三０八號，中
華民國八十八年七月十六日第一審判決（起訴案號：台灣台北地方法院檢察署八十七
年度偵字第二四０九八號），提起上訴，本院判決如左：
    主  文
原判決撤銷。
乙○○幫助連續行使偽造私文書，足以生於損害於他人，處有期徒刑肆月。
扣案變造之美國銀行卡號0000000000000000號及00000000
00000000號ＶＩＳＡ信用卡貳張（其上有偽造之「林書偉」署押貳枚）及偽
造之信用卡簽帳單張上偽造之「林書偉」署押枚均沒收。
    事  實
一、乙○○明知其弟甲○○（另案偵查中）向有變造信用卡之不法行為，竟基於幫助
    甲○○連續變造信用卡持以行使、偽造簽帳單持以行使及詐欺之犯意，於民國（
    下同）八十七年八月五日夜間，在其舅舅台北市○○○路二九四巷三一號三樓住
    處，將其所有於八十六年五月二十九日掛失後尋回之美國銀行ＶＩＳＺ0000
    000000000000號（末三碼起訴書誤載為變造後之六０六）信用卡及
    補辦之0000000000000000號信用卡交付甲○○（查美國銀行現
    已將該行信用卡之業務移轉予荷蘭銀行），使甲○○得以基於概括犯意，先於同
    日在其台北市○○○路○段三九九號二樓Ａ二室居所，用熨斗將二張信用卡卡號
    之末三位數字燙平，以燒紅之螺絲起子將之分別變更為「六０六」、「六００」
    （原審判決誤載為００六），再將二張信用卡背面「乙○○」簽名均改為「林書
    偉」（配合信用卡正面乙○○姓名：ＬＩＮ．ＳＨＵ．  ＷＥＩ之讀音），而順
    利變造該二張信用卡，甲○○更連續於八十七年八月五日、八月十二日及八月十
    三日，分別在唯虹通訊有限公司、鳳宮金銀珠寶有限公司、盈華銀樓有限公司，
    行使該二張變造之信用卡消費，分別在三張信用卡簽帳單上簽「林書偉」之名字
    各一次，金額分別為新台幣（以下同）一萬五千元、一萬五千九百十七元、二萬
    三千元，表示清償之意，偽造三張信用卡簽帳單，持交特約商店行使，再由特約
    商店轉向發卡銀行請款（因該二張信用卡背面有磁條，如以電腦連線方式刷卡使
    用，將顯現信用卡內之資料，亦即顯現原卡號及該信用卡係乙○○原有等資料，
    此與變造後之卡號不同，特約商店即可發現有弊，故甲○○係至未有電腦連線僅
    有老式刷卡機之特約商店消費），足生損害於「林書偉」、美國銀行及該行真正
    ＶＩＳＺ0000000000000000號、0000000000000
    000號信用卡使用人沈宗鈺、石宗憲。嗣警員於八十七年八月十三日夜間十時
    三十分許，搜索台北市○○街七十號二樓，當場查獲甲○○持有包括上開二信用
    卡在內之偽造信用卡六張，由台灣台北地方法院檢察署檢察官於偵辦甲○○偽造
    信用卡案件時查知上情。
二、案經台灣台北地方法院檢察署檢察官自動檢舉偵查起訴。
    理  由
一、上訴人即被告乙○○固不否認美國銀行ＶＩＳＺ00000000000000
    00號及0000000000000000號信用卡原係其所有，然矢口否認
    有幫助其弟甲○○變造信用卡之犯行，辯稱：伊之第一張美國銀行信用卡於八十
    六年五月間在台北市○○街十四號五樓住處遺失，第二天發現後即辦理掛失迄未
    尋回，八十七年八月五日伊因住所整修，住在舅舅台北市○○○路二九四巷三一
    號三樓住處，當日夜間甲○○偕其女友范時嘉至該址，翌日伊打開皮包發現補辦
    之信用卡遺失，隨即向美國銀行辦理掛失，二信用卡均係被甲○○竊取云云。惟
    查，被告之弟甲○○於八十七年八月五日在電話中要求被告掛失信用卡供其變造
    ，被告當晚即依約於其舅舅台北市○○○路二九四巷三一號三樓住處，將前述二
    張信用卡交付甲○○等情，迭據證人范時嘉於台灣台北地方法院檢察署八十七年
    度偵字第一六七二二號一案警訊、偵查中陳述明確，並於原審訊問時以證人身分
    結證無訛，被告亦坦承當日下午甲○○曾以電話與之聯絡，當晚范時嘉有陪甲○
    ○至舅舅家。甲○○於台灣台北地方法院檢察署八十七年度偵字第一六七二二號
    及第一七九五五號案件偵查中，亦均陳稱，范時嘉確目睹其取得前述二信用卡之
    過程等情，證人范時嘉確實親眼目睹甲○○取得前述二信用卡一節應可認定。證
    人范時嘉係甲○○之女友，與被告僅一面之緣，彼此間並無任何怨隙，且范時嘉
    業於警訊中指陳，甲○○變造信用卡及持偽卡消費等犯行，親屬間竊盜又屬告訴
    乃論之罪，范時嘉應無另行構詞掩飾甲○○偷竊犯行之必要，衡情范時嘉斷無甘
    冒刑事偽證風險而設詞構陷被告之可能，其上開證言已屬可信。次查，甲○○於
    上開時地變造前述二信用卡並持以消費詐財之情形，亦分據其於台灣台北地方法
    院檢察署八十七年度偵字第一七九五五號一案警訊、偵查中供述及於原審訊問時
    證述綦詳（見原審卷第五十五頁正反面），核與證人即美國銀行法務人員施文彬
    於原審證述之情節相符，並有前述信用卡二張扣案，及嗣後甲○○持變造後卡號
    0000000000000000號及0000000000000000號
    信用卡至商家消費之簽帳單影本三紙及簽帳明細表附卷可稽（見原審卷第四十四
    頁至五十一頁）。又原0000000000000000號及0000000
    000000000號信用卡使用人石宗憲、沈宗鈺於原審對於他們之信用卡卡
    號被冒刷等情亦供述明確（見原審卷第五十五頁反面、第六十五頁）。甲○○確
    有變造前述二信用卡，連續持以行使、偽造信用卡簽帳單，加以行使詐財之犯行
    ，自亦堪認定。至被告及甲○○雖均陳稱，前述二信用卡係甲○○竊取云云。惟
    被告辯稱，其第一張信用卡於八十六年五月間遺失後沒有尋回云云。但甲○○於
    台灣台北地方法院檢察署八十七年度偵字第一七九五五號一案警訊、偵查中及原
    審初次訊問時供稱，前述二張信用卡係其於八十七年八月五日在舅舅家中一次竊
    得。被告第一次失竊之信用卡既未尋回，甲○○又如何能加以竊取？再甲○○雖
    又改稱其中一張係一、二月前（即八十七年六月間）於紫雲街住所竊得。惟此與
    被告所述第一張信用卡之失竊時間（八十六年五月間）不符，況核諸美國銀行所
    提出之簽帳明細表一紙及簽帳單三紙，該二張信用卡經變造後，於八十七年八月
    五日、八月十二日及十三日有消費紀錄，甲○○自白前述二張信用卡係於八十七
    年八月初變造，應屬可信，則甲○○若真係早於八十六年五月間即竊得第一張信
    用卡，又何以延至八十七年八月五日竊得被告補辦之信用卡後，始一併加以變造
    ？顯然卡號0000000000000000號信用卡係被告掛失尋回後，與
    補辦之信用卡一併交付甲○○無訛，被告所辯第一張信用卡於八十六年五月間遺
    失後即未尋回云云，核係卸責之詞，不足採信。又被告係於八十七年八月五日即
    向美國銀行辦理掛失卡號0000000000000000號信用卡，有美國
    銀行關係戶查詢單一紙附卷可稽，顯然被告係於當日同意將信用卡提供甲○○並
    辦理掛失，所辯其於翌日始發現信用卡遺失而辦理掛失云云，核與事實不符，自
    亦係卸責之詞，洵無足採。被告幫助變造信用卡，甲○○在信用卡上簽「林書偉
    」之姓名，再行使該二張變造信用卡，以「林書偉」之名字消費，在信用卡簽帳
    單上偽簽「林書偉」名字，以示願就簽帳單上金額負清償之意，該偽造之簽帳單
    自係偽造之私文書，不論有無「林書偉」其人，均足生損害於林書偉其人（參見
    最高法院二十七年滬上字第一一三號判例），且將使美國銀行對該行真正ＶＩＳ
    Ｚ0000000000000000號、0000000000000000
    號信用卡使用人沈宗鈺、石宗憲，追討消費款，或有可能追討無著，列為該行之
    損失，亦增加沈宗鈺、石宗憲之困擾，自亦足生損害於美國銀行及沈宗鈺、石宗
    憲，本件事證已臻明確，被告犯行堪以認定。
二、查甲○○變造前述二張信用卡之犯行，係犯刑法第二百十條之變造私文書罪，行
    使變造之信用卡，係犯刑法第二百十六條之罪，又在消費簽帳單上簽「林書偉」
    之姓名，表示負責清償之意，持交信用卡特約商店，轉向發卡銀行請款，係係犯
    刑法第二百十六條、第二百十條之偽造及行使偽造私文書罪，變造及偽造私文書
    之低度行為，分別應為行使變造私文書及行使偽造私文書之高度行為所吸收，分
    別只論以行使變造私文書罪及行使偽造私文書罪，又行使變造私文書、行使偽造
    私文書與詐欺罪間有方法結果之牽連關係，應從一重之行使偽造私文書罪處斷，
    多次行使偽造私文書，時間緊接，犯罪手法相同，顯係基於概括犯意為之，為連
    續犯，應依刑法第五十六條規定以一罪論。被告本身有使用信用卡，對於變造信
    用卡後可持以行使消費，偽造簽帳單持以行使而詐財，但發卡銀行，無從對其追
    討，可藉此獲得不法利益等情節，不可能諉為不知，則被告乙○○基於幫助犯罪
    之意思將己有之信用卡交予甲○○變造，非僅意在幫助變造私文書而已，尚有犯
    幫助行使變造私文書、幫助行使偽造私文書及幫助詐欺罪之犯意，被告基於幫助
    甲○○犯罪之意而提供前述二張信用卡予甲○○，甲○○予以變造後持以行使、
    偽造私文書、消費詐財，被告係幫助甲○○連續犯刑法第二百十六條、第二百十
    條、第三百三十九條第一項之幫助連續行使偽造私文書罪，被告為幫助犯，依刑
    法第三十條第二項從犯之規定減輕其刑。起訴書雖未敘及被告幫助連續行使偽造
    私文書、詐欺之犯行（起訴書有論及刑法第三百三十九條第一項），但此與起訴
    部分有裁判上一罪之關係，本院自得一併審究。
三、原審予以論罪科刑，固非無見，惟被告除犯幫助變造私文書外，亦犯幫助連續行
    使變造私文書、幫助連續行使偽造私文書及詐欺罪，乃原審卻未對被告幫助甲○
    ○行使變造私文書、行使偽造私文書及詐欺部分之犯行，併予論處；又被告變造
    之信用卡使用人之一係石宗憲，原判決誤認為係陳麗惠，均有未洽，被告提起上
    訴，仍執陳詞，否認犯罪，固無可採，惟原判決既有可議，應予撤銷改判，審酌
    被告犯罪後飾詞狡辯，不知悔改，及其犯罪之動機、目的、手段、所生危害等一
    切情狀，量處如主文所示之刑。扣案之二張信用卡，係被告所有供其幫助甲○○
    犯罪所用之物，應依刑法第三十八條第一項第二款之規定宣告沒收（其上偽造之
    林書偉署押貳枚，無庸再諭知沒收）；信用卡簽帳單三張上偽造之林書偉署押三
    枚應依刑法第二百十九條規定沒收。
據上論斷，應依刑事訴訟法第三百六十九條第一項前段、第三百六十四條、第二百九
十九條第一項前段，刑法第五十六條、第二百十六條、第二百十條、第三百三十九條
第一項、第五十五條、第三十條第二項、第三十八條第一項第二款、第二百十九條，
罰金罰鍰提高標準條例第一條前段，判決如主文。
本案經檢察官沈明彥到庭執行職務。
中    華    民    國    八十九    年       五       月       十六       日
                            臺灣高等法院刑事第二十二庭
                                審判長法  官  許  正  順
                                      法  官  胡  方  新
                                      法  官  林  明  俊
右正本證明與原本無異。
如不服本判決應於收受送達後十日內向本院提出上訴書狀，其未敘述上訴之理由者並
得於提起上訴後十日內向本院補提理由書（均須按他造當事人之人數附繕本）。
                                      書記官  蕭  進  忠
中    華    民    國    八十九    年        五      月       十八       日
附錄本案論罪科刑依據之法條：
刑法第二百十六條
行使第二百十條至第二百十五條之文書者，依偽造、變造文書或登載不實事項或使登
載不實事項之規定處斷。
刑法第二百十條
偽造、變造私文書，足以生損害於公眾或他人者，處五年以下有期徒刑。


司法院資訊處製作；財團法人民間司法改革基金會備份。
